【裁判字號】    95,財管,98
【裁判日期】    951222
【裁判案由】    指定遺產管理人
【裁判全文】
臺灣臺中地方法院民事裁定              95年度財管字第98號
聲  請  人  中國信託商業銀行股份有限公司
法定代理人  丙○○
代  理  人  何書喬
相  對  人  洪明儒律師
上列聲請人聲請指定被繼承人甲○○遺產管理人事件，本院裁定
如下：
    主  文
選任洪明儒律師為被繼承人甲○○（女、民國四十八年八月十六
日出生，生前住臺中市○○區○○里○○街三七號七樓之二，於
民國九十四年五月二十日死亡）之遺產管理人。
准對被繼承人甲○○之繼承人為承認繼承之公示催告。
聲請人應於收受本裁定之日起拾日內將本裁定登載公報、新聞紙
或其他相類之傳播工具壹日，並將登載證據檢送本院。
被繼承人甲○○之繼承人，應自前項公示催告最後登載新聞紙之
日起，壹年內承認繼承，上述期限屆滿，無繼承人承認繼承時，
被繼承人甲○○之遺產，於清償債權並交付遺贈物後，如有剩餘
即歸屬國庫。
聲請程序費用由被繼承人甲○○之遺產負擔。
    理  由
一、按繼承開始時，繼承人有無不明，而無親屬會議或親屬會議
    未於一個月內選定遺產管理人者，利害關係人得聲請法院選
    任遺產管理人，並由法院依公示催告程序，定六個月以上之
    期限，公告繼承人，命其於期限內承認繼承。次按公示催告
    之公告，應黏貼於法院之公告處，並登載於公報、新聞紙或
    其他相類之傳播工具；前項登載公報、新聞紙或其他相類之
    傳播工具之日期或期間由法院定之。又按民事訴訟法第五百
    四十二條及第五百四十三條之規定，除申報權利期間外，於
    依民法第一千一百七十八條所為之公示催告準用之，民法第
    一千一百七十七條、第一千一百七十八條第一項、第二項、
    民事訴訟法第五百四十二條、非訟事件法第一百五十二條均
    規定甚明。又先順序繼承人均拋棄其繼承時由次順序之繼承
    人繼承，其次順序繼承人有無不明或第四順序之繼承人均拋
    棄其繼承者，準用關於無人承認繼承之規定。民法第一千一
    百七十六條第六項亦著有明文。
二、本件聲請意旨略以：被繼承人甲○○（女、民國四十八年八
    月十六日出生，生前住臺中市○○區○○里○○街三七號七
    樓之二，於民國九十四年五月二十日死亡）生前向聲請人借
    款，然尚未清償完畢，詎料被繼承人甲○○於九十四年五月
    二十日死亡，其所有繼承人均已拋棄繼承，是否仍有應繼承
    人不明，而其親屬會議亦未於法定期間內選定遺產管理人，
    致聲請人無法對被繼承人之財產主張權利，聲請人為債權人
    ，基於利害關係人地位，爰依法聲請指定洪明儒律師為被繼
    承人甲○○之遺產管理人等語，並提出洪明儒律師同意擔任
    被繼承人甲○○遺產管理人之同意書乙紙及鈞院家事法庭函
    文等件為證。
三、經查，被繼承人甲○○已於九十四年五月二十日死亡，依民
    法第一千一百七十四條規定繼承業已開始，惟其繼承人均已
    拋棄繼承之權利，業據聲請人提出本院家事法庭函文等件為
    證，並經本院調取本院九十四年度繼字第一二二九號、第一
    三六九號、第一三九八號拋棄繼承事件卷宗資料審核無誤，
    自堪信為真實，且與上開法條尚無不合。次查，洪明儒律師
    同意擔任被繼承人甲○○之遺產管理人乙情，有洪明儒律師
    出具之同意書乙紙在卷可憑，且被繼承人甲○○之子乙○○
    亦到庭陳稱：「我人現在住在鳳山不方便擔任管理人。同意
    由聲請人請律師擔任遺產管理人」（本院九十五年十二月十
    九日筆錄參照）。從而，本院認為選任相對人洪明儒律師擔
    任被繼承人甲○○之遺產管理人並無不妥，爰裁定如主文第
    一項所示，並依法為承認繼承之公示催告。末按，民法第一
    千一百八十五條規定：第一千一百七十八條所定之期限屆滿
    ，無繼承人承認繼承時，其遺產於清償債權，並交付遺贈物
    後，如有賸餘，歸屬國庫，附此敘明。
四、依非訟事件法第一百五十七條，裁定如主文。
中    華    民    國    95    年    12    月    22    日
                  家事法庭    法  官  林洲富
以上為正本係照原本作成。
如對本裁定抗告，須於裁定送達後十日之不變期間內，向本院提
出抗告狀。
中    華    民    國    95    年    12    月    22    日
                              書記官


司法院資訊處製作；財團法人民間司法改革基金會備份。
